臺灣臺南地方法院刑事判決
110年度金訴字第464號
公  訴  人  臺灣臺南地方檢察署檢察官
被      告  王世揚




選任辯護人  林瑞成律師（法扶律師）
上列被告因詐欺等案件，經檢察官提起公訴（110年度偵字第124
37號、第14279號、第16244號、第19924號），被告於本院受命
法官行準備程序中就被訴事實為有罪之陳述，經合議庭裁定改由
受命法官獨任依簡式審判程序審理，並判決如下：
    主  文
王世揚犯如附表編號一至四所示之罪，各處如附表編號一至四「
罪刑」欄所示之刑。應執行有期徒刑貳年貳月。
未扣案之犯罪所得新臺幣參拾陸萬陸仟零肆拾元沒收，於全部或
一部不能沒收或不宜執行沒收時，追徵其價額。
    事  實
一、王世揚於民國110年1月間，依通訊軟體微信某群組內兼職廣
    告內容，與真實姓名年籍不詳、微信暱稱「黑仔」之人聯繫
    ，經「黑仔」告知提供帳戶並配合提款，即可獲得報酬，依
    其智識程度及社會生活經驗，可預見「黑仔」應係詐欺集團
    成員，倘依指示從事上述工作，除將成為遂行詐欺犯罪之一
    環，使他人致生財產損害外，並得以隱匿或掩飾不法所得之
    去向，同時亦係參與以實施詐欺為手段，具持續性、牟利性
    及結構性之詐欺犯罪組織，然其為賺取上開報酬，竟基於參
    與犯罪組織之不確定故意，加入詐欺集團犯罪組織，提供其
    申辦之中國信託商業銀行帳號000000000000號帳戶（下稱系
    爭帳戶）予「黑仔」作為匯款帳戶使用，並依「黑仔」指示
    至ATM自動櫃員機或銀行臨櫃提領，抑或以網路銀行轉帳方
    式，將詐欺集團其他成員詐欺所得之款項交予本案詐欺集團
    上游成員，而與本案詐欺集團成員意圖為自己不法之所有，
    基於三人以上共同詐欺取財與洗錢之犯意聯絡，先由本案詐
    欺集團成員透過交友軟體結識王志軒、蔡曜謄、楊合安，並
    邀集王志軒、蔡曜謄、楊合安參與投資，致王志軒、蔡曜謄
    、楊合安陷於錯誤，應允投資，並於附表編號1至3所示匯款
    時間，匯款附表編號1至3所示金額至系爭帳戶。迨前揭款項
    均匯入後，王世揚旋於附表編號1至3所示提領時間、提領地
    點，提領附表編號1至3所示金額，並依指示將款項當場交予
    「黑仔」或以轉帳方式交予本案詐欺集團成員，以此方式移
    轉隱匿犯罪所得之去向，並取得新臺幣（下同）20,000元之
    報酬。嗣王志軒、蔡曜謄、楊合安發現受騙，報警處理，始
    循線查悉上情。
二、王世揚於110年4月21日，透過線上遊戲「大福娛樂城」結識
    徐婉茹，竟意圖為自己不法之所有，基於詐欺取財之犯意，
    向徐婉茹佯稱可代為操作股票，其勝率極高等語，致徐婉茹
    陷於錯誤，陸續於附表編號4所示匯款時間，匯款附表編號4
    所示金額至不知情王伊捷申辦、由王世揚持用之中華郵政股
    份有限公司臺南大同路郵局帳號00000000000000號帳戶（下
    稱郵局帳戶）、中國信託商業銀行帳號000000000000號帳戶
    （下稱中國信託帳戶）；王世揚為取信徐婉茹，曾於110年5
    月5日以投資獲利為由，匯款28,960元至徐婉茹所有中國信
    託商業銀行帳戶內，以此誘使徐婉茹再匯款投資，嗣徐婉茹
    催討上開款項未果遂報警處理，經警循線查悉上情。
三、案經蔡曜謄、楊合安、徐婉茹分別訴由臺中市政府警察局第
    二分局、第六分局、臺北市政府警察局中山分局、臺南市政
    府警察局第六分局報告臺灣臺南地方檢察署檢察官偵查起訴
    。
    理  由
一、按被告王世揚所犯為死刑、無期徒刑、最輕本刑3年以上有
    期徒刑以外之罪，亦非高等法院管轄之第一審案件，其於準
    備程序中就被訴事實為有罪之陳述，經告知簡式審判程序之
    旨，並聽取檢察官及被告、辯護人之意見後，本院合議庭依
    刑事訴訟法第273條之1第1項規定裁定進行簡式審判程序，
    是本案之證據調查，依同法第273條之2規定，不受同法第15
    9條第1項、第161條之2、第161條之3、第163條之1及第164
    條至第170條所規定證據能力認定及調查方式之限制，合先
    敘明。
二、上開犯罪事實，業據被告於本院準備程序、審理中均坦承不
    諱，核與被害人王志軒、告訴人蔡曜謄、楊合安、徐婉茹於
    警詢中之指述、證人王伊捷於警詢中之證述相符（見警卷第
    9頁至第14頁、第51頁至第53頁，他字卷第69頁至第73頁，
    偵一卷第7頁至第11頁，偵三卷第33頁至第35頁），並有中
    華郵政股份有限公司110年6月10日儲字第1100155056號函及
    檢附之帳戶基本資料、客戶歷史交易清單、中國信託商業銀
    行股份有限公司110年3月11日中信銀字第110224839055807
    號函、110年6月7日中信銀字第110224839145659號函、110
    年6月9日中信銀字第110224839147823號函及檢附之開戶資
    料、存款交易明細、告訴人徐婉茹所有中國信託商業銀行帳
    戶及第一商業銀行帳戶存摺封面與內頁影本、永豐商業銀行
    匯款收執聯、被告與告訴人徐婉茹間通訊軟體LINE對話紀錄
    、系爭帳戶之帳戶基本資料與存款交易明細、告訴人蔡曜謄
    與本案詐欺集團成員間通訊軟體LINE對話紀錄、刑案照片、
    勘驗筆錄附卷可稽（見警卷第15頁至第34頁、第55頁至第66
    頁、第69頁至第70頁，他字卷第23頁至第33頁、第81頁至第
    85頁、第119頁至第123頁，偵一卷第13頁至第23頁、第27頁
    至第35頁，偵三卷第23頁至第29頁、第37頁至第51頁），足
    認被告任意性之自白確與事實相符，堪以採信；是本案事證
    明確，被告犯行洵堪認定，應予依法論科。
三、論罪科刑：
　㈠按組織犯罪防制條例係藉由防制組織型態之犯罪活動為手段
    ，以達成維護社會秩序、保障人民權益之目的，乃於該條例
    第3條第1項前段與後段，分別對於「發起、主持、操縱、指
    揮」及「參與」犯罪組織者，依其情節不同而為處遇，行為
    人雖有其中一行為（如參與），不問其有否實施各該手段（
    如詐欺）之罪，均成立本罪。然在未經自首或有其他積極事
    實，足以證明其確已脫離或解散該組織之前，其違法行為，
    仍繼續存在，即為行為之繼續，而屬單純一罪，至行為終了
    時，仍論為一罪。行為人參與一詐欺犯罪組織，並於參與該
    犯罪組織之期間分工加重詐欺行為，先後加重詐欺數人財物
    ，雖其參與犯罪組織之時、地與加重詐欺取財之時、地，在
    自然意義上非完全一致，然二者仍有部分合致，且犯罪目的
    單一，依一般社會通念，認應評價為一罪方符合刑罰公平原
    則，應屬想像競合犯，如予數罪併罰，反有過度評價之疑，
    實與人民法律感情不相契合；且因其同時觸犯侵害一社會法
    益之參與犯罪組織罪及侵害數人財產法益之加重詐欺取財罪
    ，應僅就其首次犯行論以參與犯罪組織罪及加重詐欺罪之想
    像競合犯，而其後之犯行，乃為其參與該犯罪組織之繼續行
    為，為避免重複評價，當無從將一參與犯罪組織行為割裂再
    另論一參與犯罪組織罪，而與其後所犯加重詐欺罪從一重論
    處之餘地。又首次加重詐欺犯行，其時序之認定，自應以詐
    欺取財罪之著手時點為判斷標準；詐欺取財罪之著手起算時
    點，依一般社會通念，咸認行為人以詐欺取財之目的，向被
    害人施用詐術，傳遞與事實不符之資訊，使被害人陷於錯誤
    ，致財產有被侵害之危險時，即屬詐欺取財罪構成要件行為
    之著手，並非以取得財物之先後順序為認定依據（最高法院
    107年度台上字第1066號、109年度台上字第3945號判決意旨
    參照）。
　㈡核被告就附表編號1所為，係犯組織犯罪防制條例第3條第1項
    後段之參與犯罪組織罪、刑法第339條之4第1項第2款之三人
    以上共同犯詐欺取財罪及洗錢防制法第14條第1項之一般洗
    錢罪；就附表編號2至3所為，係犯刑法第339條之4第1項第2
    款之三人以上共同犯詐欺取財罪及洗錢防制法第14條第1項
    之一般洗錢罪；就附表編號4所為，係犯刑法第339條第1項
    之詐欺取財罪。
　㈢復按共同正犯之意思聯絡，原不以數人間直接發生者為限，
    即有間接之聯絡者，亦包括在內。如甲分別邀約乙、丙犯罪
    ，雖乙、丙間彼此並無直接之聯絡，亦無礙於其為共同正犯
    之成立（最高法院77年度台上字第2135號判決意旨參照）。
    又共同實行犯罪行為之人，在合同意思範圍以內，各自分擔
    犯罪行為之一部，相互利用他人之行為，以達其犯罪之目的
    者，即應對於全部所發生之結果，共同負責，不問犯罪動機
    起於何人，亦不必每一階段犯行，均經參與。再關於犯意聯
    絡，不限於事前有所協議，其於行為當時，基於相互之認識
    ，以共同犯罪之意思參與者，亦無礙於共同正犯之成立。且
    數共同正犯之間，原不以直接發生犯意聯絡者為限，即有間
    接之聯絡者，亦包括在內（最高法院98年度台上字第713 號
    、第4384號判決意旨參照）。被告雖未參與本案詐欺集團其
    他成員訛詐被害人、蒐集帳戶、招募及安排車手、後續層轉
    詐欺所得等各階段犯行，而僅負責提供帳戶及提款，惟其所
    為係本案詐欺集團整體詐欺取財、洗錢犯罪計畫及犯罪歷程
    中所不可或缺之重要環節，且被告係基於自己犯罪之意思，
    參與上述分工行為，分擔犯罪行為之一部，並利用其他成員
    之分工行為，以達詐欺取財及洗錢之犯罪目的，並藉此獲得
    報酬，是被告與「黑仔」及該詐欺集團其他成員間，就上開
    3人以上共同詐欺取財及洗錢犯行具有直接或間接之犯意聯
    絡，並有行為分擔，自應論以共同正犯。
　㈣被告就附表編號1至3所示犯行，均係以一行為觸犯前開數罪
    名，為想像競合犯，各應依刑法第55條前段規定，從一重之
    三人以上共同詐欺取財罪處斷。
　㈤被告就附表編號1至4所示犯行，被害人不同，侵害法益各異
    ，顯係犯意各別，行為互殊，應予分論併罰（共4罪）。
　㈥被告前因公共危險案件，經本院以108年度交簡字第1130號判
    決判處有期徒刑2月確定，於108年11月15日執行完畢，有臺
    灣高等法院被告前案紀錄表在卷足參（見本院卷第17頁至第
    28頁），其於5年內故意再犯本件有期徒刑以上之罪，為累
    犯；參以被告於徒刑執行完畢後再犯本案，顯見其刑罰反應
    力格外薄弱，自我控管之能力欠缺，主觀上有特別之惡性，
    爰均依刑法第47條第1項規定加重其刑。
　㈦再按想像競合犯之處斷刑，本質上係「刑之合併」，其所謂
    從一重處斷，乃將想像競合犯組成之評價上數罪，合併為科
    刑一罪，其所對應之刑罰，亦合併其評價上數罪之數法定刑
    ，而為一個處斷刑。易言之，想像競合犯侵害數法益者皆成
    立犯罪，論罪時必須輕、重罪併舉論述，同時宣告所犯各罪
    名，包括各罪有無加重、減免其刑之情形，亦應說明論列，
    量刑時併衡酌輕罪部分量刑事由，評價始為充足，然後依刑
    法第55條前段規定「從一重處斷」，非謂對於其餘各罪可置
    而不論。因此，法院決定處斷刑時，雖以其中最重罪名之法
    定刑，做為裁量之準據，惟於裁量其輕重時，仍應將輕罪合
    併評價在內（最高法院108年度台上字第4405號、第4408號
    判決意旨參照）。查洗錢防制法第16條第2項規定：「犯前2
    條之罪，在偵查或審判中自白者，減輕其刑」，而被告於本
    院準備程序、審理中就一般洗錢罪之犯行，坦承不諱，就被
    告所犯一般洗錢罪部分，原各應按洗錢防制法第16條第2項
    規定減輕其刑，然依前揭說明，被告就上開犯行均係從一重
    論處三人以上共同詐欺取財罪，但就此部分想像競合輕罪得
    減刑部分，僅於量刑時，併予審酌。
　㈧爰審酌被告已有詐欺前案紀錄，且正值壯年，不思憑己力以
    正當方法賺取所需，竟貪圖不法利益，參與詐欺集團，以多
    人縝密分工方式實行詐欺犯罪，依指示提供帳戶並進而提領
    詐得款項後轉交其他成員，而共同違犯加重詐欺取財及洗錢
    犯行，使詐欺集團成員得以隱身幕後、獲取詐欺犯罪所得，
    不僅侵害被害人王志軒、告訴人蔡曜謄、楊合安之財產法益
    ，更增加犯罪查緝之困難，無形中使此類犯罪更加肆無忌憚
    ，助長犯罪之猖獗，嚴重影響社會治安及人與人間之互信；
    又恣意以詐術向告訴人徐婉茹獲取款項花用，顯見其無視法
    紀、漠視他人財產權益之心態，殊為不該；兼衡被告犯後終
    能坦承犯行，與被害人王志軒、告訴人蔡曜謄、楊合安、徐
    婉茹調解成立，卻未依約履行，有本院110年度南司刑移調
    字第569號調解筆錄、公務電話紀錄、告訴人徐婉茹提出之
    刑事陳述意見狀可證（見本院卷第85頁至第87頁、第131頁
    至第132頁、第135頁至第137頁、第143頁、第149頁至第151
    頁、第155頁、第161頁、第183頁至第185頁），犯後態度難
    謂良好；暨其自陳為高職畢業、離婚有一成年子女、前曾任
    職電子網路商務公司，因疫情遭資遣，現擔任工地搬運工，
    須扶養父母，全家仰賴其工作所得生活，為低收入戶（見本
    院卷第109頁）等一切情狀，分別量處如主文所示之刑，並
    定其應執行之刑，以示懲儆。
四、不予宣付強制工作：
　　按行為人以一行為觸犯組織犯罪防制條例第3條第1項後段之
    參與犯罪組織罪，及刑法第339條之4第1項第2款之加重詐欺
    取財罪，依刑法第55條前段規定從一重之加重詐欺取財罪處
    斷而為科刑時，於有預防矯治其社會危險性之必要，且符合
    比例原則之範圍內，由法院依組織犯罪防制條例第3條第3項
    規定，一併宣告刑前強制工作（最高法院108年度台上大字
    第2306號裁定意旨參照）。本院審酌被告參與本案詐欺集團
　　，負責提款車手工作，非居於發起、主持、操縱、指揮等重
    要角色，其行為之社會危險性較低，且其參與期間甚短，犯
    罪所得亦非其恃為生活重要資源，是被告行為之嚴重性、表
    現之危險性非高；又被告目前有前述正當工作，有助其重新
    正常生活，檢束前非，而對其未來行為之改善具有期待可能
    性，尚難遽認有宣告刑前強制工作之必要，故參酌上揭裁定
    意旨，認無庸依組織犯罪防制條例第3條第3項規定對被告宣
    付強制工作，併予敘明。
五、沒收部分：
　㈠按犯洗錢防制法第14條之罪，其所移轉、變更、掩飾、隱匿
    、收受、取得、持有、使用之財物或財產上利益，沒收之，
    同法第18條第1項前段固有明文，但該條項既未規定「不問
    屬於犯罪行為人與否」，自以屬於被告所有者為限，始得依
    該條項規定沒收之。查被告違犯上開犯行時提領之款項均已
    交給本案詐欺集團成員，非屬被告所有，無由依洗錢防制法
    第18條第1項前段規定宣告沒收。
  ㈡本件被告因擔任車手、提領贓款而犯三人以上共同詐欺取財
    罪、一般洗錢罪，所獲取不法報酬20,000元，及犯詐欺取財
    罪所詐得之346,040元，均為其犯罪所得，被告雖與被害人
    王志軒、告訴人蔡曜謄、楊合安、徐婉茹調解成立，同意賠
    償，然被告迄未給付，仍應依刑法第38條之1第1項前段規定
    宣告沒收，於全部或一部不能沒收或不宜執行沒收時，則應
    依同條第3項規定，追徵其價額。
據上論斷，應依刑事訴訟法第273條之1第1項、第299條第1項前
段，判決如主文。
本案經檢察官蔡佩容提起公訴，檢察官林容萱到庭執行職務。
中　　華　　民　　國　　111 　 年　　 3　　月　 21　　日
                  刑事第四庭   法　官　王鍾湄
以上正本證明與原本無異。
如不服本判決應於收受本判決後20日內向本院提出上訴書狀，並
應敘述具體理由。其未敘述上訴理由者，應於上訴期間屆滿後20
日內向本院補提理由書狀（均須按他造當事人之人數附繕本）「
切勿逕送上級法院」。
　　　　　　　                 書記官  蘇冠杰　　
中　　華　　民　　國　　111 　 年　　3 　　月　　21　 日
【附表】
編號 被害人 匯款時間及金額 匯入帳戶 提領/轉帳時間及金額 提領地點 罪刑 1 王志軒 110年1月22日上午10時27分匯300,000元 系爭帳戶 110年1月22日下午12時37分臨櫃提領600,000元 中國信託商業銀行台南分行 王世揚犯三人以上共同詐欺取財罪，累犯，處有期徒刑壹年參月。 2 蔡曜謄 110年1月22日下午3時29分匯500,000元  ①110年1月22日下午3時32分1,335元 ②110年1月22日下午4時19分100,000元 ③110年1月22日下午4時21分100,000元 ④110年1月23日上午7時35分100,000元 ⑤110年1月23日上午7時38分198,800元 ① 中國信託商業銀行台南分行ATM提領 ②-⑤ 以網路銀行轉帳方式 王世揚犯三人以上共同詐欺取財罪，累犯，處有期徒刑壹年肆月。 3 楊合安 110年1月26日上午10時25分匯850,000元  110年1月26日上午11時28分臨櫃提領850,000元 中國信託商業銀行台南分行 王世揚犯三人以上共同詐欺取財罪，累犯，處有期徒刑壹年伍月。 4 徐婉茹 ①110年5月3日上午9時匯30,000元 ②110年5月3日上午10時6分匯30,000元 ③110年5月3日上午10時46分匯40,000元 ④110年5月3日下午5時35分匯30,000元 ⑤110年5月4日下午1時25分匯30,000元 ⑥110年5月4日下午1時49分匯30,000元 ⑦110年5月4日下午1時53分匯30,000元 ⑧110年5月5日下午1時50分匯130,000元 ⑨110年5月7日上午11時7分匯25,000元　 ①-④ 郵局帳戶 ⑤-⑨ 中國信託帳戶   王世揚犯詐欺取財罪，累犯，處有期徒刑柒月。 

附錄本案論罪科刑法條：
刑法第339條
意圖為自己或第三人不法之所有，以詐術使人將本人或第三人之
物交付者，處5年以下有期徒刑、拘役或科或併科500,000元以下
罰金。
以前項方法得財產上不法之利益或使第三人得之者，亦同。
前2項之未遂犯罰之。
刑法第339條之4
犯第339條詐欺罪而有下列情形之一者，處1年以上7年以下有期
徒刑，得併科1,000,000元以下罰金：
一、冒用政府機關或公務員名義犯之。
二、3人以上共同犯之。
三、以廣播電視、電子通訊、網際網路或其他媒體等傳播工具，
    對公眾散布而犯之。
前項之未遂犯罰之。
洗錢防制法第2條
本法所稱洗錢，指下列行為：
一、意圖掩飾或隱匿特定犯罪所得來源，或使他人逃避刑事追訴
    ，而移轉或變更特定犯罪所得。
二、掩飾或隱匿特定犯罪所得之本質、來源、去向、所在、所有
    權、處分權或其他權益者。
三、收受、持有或使用他人之特定犯罪所得。
洗錢防制法第14條
有第2條各款所列洗錢行為者，處7年以下有期徒刑，併科新臺幣
5,000,000元以下罰金。
前項之未遂犯罰之。
前2項情形，不得科以超過其特定犯罪所定最重本刑之刑。
組織犯罪防制條例第3條
發起、主持、操縱或指揮犯罪組織者，處3年以上10年以下有期
徒刑，得併科新臺幣100,000,000元以下罰金；參與者，處6月以
上5年以下有期徒刑，得併科新臺幣10,000,000元以下罰金。但
參與情節輕微者，得減輕或免除其刑。
具公務員或經選舉產生之公職人員之身分，犯前項之罪者，加重
其刑至2分之1。
犯第1項之罪者，應於刑之執行前，令入勞動場所，強制工作，
其期間為3年。
前項之強制工作，準用刑法第90條第2項但書、第3項及第98條第
2項、第3項規定。
以言語、舉動、文字或其他方法，明示或暗示其為犯罪組織之成
員，或與犯罪組織或其成員有關聯，而要求他人為下列行為之一
者，處3年以下有期徒刑，得併科新臺幣3,000,000元以下罰金：
一、出售財產、商業組織之出資或股份或放棄經營權。
二、配合辦理都市更新重建之處理程序。
三、購買商品或支付勞務報酬。
四、履行債務或接受債務協商之內容。
前項犯罪組織，不以現存者為必要。
以第5項之行為，使人行無義務之事或妨害其行使權利者，亦同
。
第5項、第7項之未遂犯罰之。